【裁判字號】    98,訴,156
【裁判日期】    980630
【裁判案由】    損害賠償
【裁判全文】
臺灣基隆地方法院民事判決               98年度訴字第156號
原      告  甲○○
訴訟代理人  乙○○
被      告  丙○○
上列當事人間因原告提起刑事附帶民事訴訟，請求侵權行為損害
賠償事件，經本院刑事庭裁定移送前來，本院於中華民國98年 6
月23日言詞辯論終結，判決如下：
    主  文
被告應給付原告新臺幣壹拾柒萬貳仟肆佰壹拾壹元，及自民國九
十七年九月十九日起至清償日止，按年息百分之五計算之利息。
原告其餘之訴駁回。
訴訟費用由被告負擔百分之二十一，餘由原告負擔。
本判決原告勝訴部分得假執行。但被告如於假執行程序實施前，
以新臺幣壹拾柒萬貳仟肆佰壹拾壹元為原告預供擔保，得免為假
執行。
原告其餘假執行之聲請駁回。
    事實及理由
一、原告起訴主張：被告於民國97年4月30日下午4時40分許，因
    酒後致不能安全駕駛動力交通工具，仍無照騎乘 AE2-820號
    車輛搭載原告，途經臺北縣瑞芳鎮臺二線與金水公路交岔路
    口，轉金水公路時，機車失控，自行摔倒在地，後附載之原
    告亦隨之倒地，致原告受有左側顳葉硬腦膜下出血、右眼挫
    傷併結膜下出血，臉部 1公分撕裂傷、右腿多處淤青、胸部
    挫傷、短期記憶及嗅覺喪失等傷害。該過失傷害部分經臺灣
    基隆地方法院檢察署偵查後，業已提起公訴。原告因此支出
    醫藥費新臺幣（下同）19,250元、往返醫院交通費39,010元
    、住院看護費12萬元及喪失或減少勞動能力 225,000元，且
    原告受有上述重大傷害致身心受有極大驚嚇與折磨，精神上
    受有難以撫平之苦痛，請求慰撫金36萬元，財產上損害與非
    財產上損害共計817,260元。原告依民法第184條、第193 條
    及第 195條之規定，請求被告負損害賠償責任。為此提起本
    訴，聲明：
（一）被告應給付原告 817,260元，及自起訴狀繕本送達被告之
      翌日起至清償日止，按年息百分之五計算之利息。
（二）訴訟費用由被告負擔。
（三）願供擔保，請准宣告假執行。
二、被告抗辯：願意賠償原告所受損害，但原告要求之金額太高
    ，僅能賠償原告10萬元。而且原告乃先與被告一起喝酒後，
    欲返家時，主動要求被告順路搭載其返家，雖被告告知其無
    多餘安全帽，但原告仍表示路程很短沒有關係，因此被告才
    搭載原告返家，於路程中發生車禍。
三、得心證之理由：
（一）原告主張被告於前揭時、地過失傷害原告，應負過失侵權
      行為責任，為被告所不爭執，堪信原告此部分之主張為真
      正。
（二）按因故意或過失，不法侵害他人之權利者，負損害賠償責
      任；又不法侵害他人之身體或健康者，對於被害人因此喪
      失或減少勞動能力或增加生活上之需要時，應負損害賠償
      責任；不法侵害他人之身體、健康者，被害人雖非財產上
      之損害，亦得請求賠償相當之金額，民法第184條第1項前
      段、第193條第1項、第195條第1項分別定有明文。本件被
      告因過失傷害之行為，致原告受有重傷害，被告之過失行
      為與原告之損害間，顯有相當因果關係，原告自得依前揭
      規定請求被告負損害賠償之責，則本件兩造爭執之點應在
      於損害賠償之金額。茲就原告請求被告賠償之金額，是否
      應予准許，分述如下：
   1、醫療費用損失部分：
      原告請求被告賠償因傷害就醫而支出之醫療費用，於行政
      院衛生署基隆醫院就醫所支出之醫療費用部分，乃屬增加
      生活上需要，依法有據，因此原告提出19張與原告治療相
      關之醫藥收據（原告提出收據影印費之收據與醫療不相關
      應予扣除），合計金額為4,922元，此部分請求，尚屬有
      據，應予准許。另原告主張於基隆天仁中醫診所就醫治療
      右踝挫傷，因而支出醫療費用18,590元，惟依衛生署基隆
      醫院診斷證明書所示，原告因本件車禍所受傷害分別為左
      側顳葉硬腦膜下出血、右眼挫傷併結膜下出血、臉部1公
      分撕裂傷、右腿多處瘀青、胸部挫傷、嗅覺喪失及短期記
      憶喪失之傷害，並無足踝受傷之情形，此部分醫藥費用之
      支出，尚無法認定與本件車禍相關，，故原告此部分之請
      求，顯無理由，應予駁回。
   2、計程車資部分：
      原告請求被告賠償因就醫而支出之計程車資，乃屬增加生
      活上需要，依法有據，經本院審酌原告提出因治療需要由
      水湳洞往返衛生署基隆署立醫院部分，共計16次，除其中
      97年7月31日外，其中15次支出日期均與其所提出醫療收
      據之就診日期相符，可信確實為就診目的而搭乘，惟其並
      未提出交通費用收據，按當事人已證明受有損害而不能證
      明其數額或證明顯有重大困難者，法院應審酌一切情況，
      依所得心證定其數額，民事訴訟法第222條第2項定有明文
      ，本院審酌原告確實受有支出計程車費之損害，而被告自
      陳上揭路程單程費用約380元，一次往返須支出交通費760
      元，故以原告搭乘15次，合計金額應為11,400元（計算式
      ：760元×15次＝11,400元），而原告主張97年7月11日自
      水湳洞往返台大醫院支出2,000元部分，原告並未提出證
      據佐證曾往台大醫院就診，自不予准許。原告另主張自水
      湳洞往來基隆天仁中醫診所，自97年6月10日至97年9月18
      日，計49次，共支出交通費用49,000元部分，本院前已審
      酌原告並無至上開診所就醫之必要，故此部分交通費用之
      請求，顯無理由，不予准許。是原告請求計程車資於
      11,400元範圍內應予准許，逾上揭部分應予駁回。
   3、看護費用部分：
      原告等主張其因本件車禍受傷診治復原期間需聘請看護，
      乃屬原告增加生活上需要，於法有據。然經行政院衛生署
      基隆醫院98年 5月19日基醫病字第0980003964號函覆：「
      於97年 5月12日出院時生命徵象穩定，但仍有頭暈現象，
      ... 出院時已可正常活動，但仍不建議獨居以防有意外狀
      況發生，依門診病例顯示，六月時便已無明顯神經學症狀
      ，獨自生活應已無大礙。」等語，因此堪信原告自97年 5
      月13日起至 97年5月31日有聘請看護必要，原告提出自97
      年5月13日起至同年月31日止，看護費用一日為1,500元，
      與一般看護費用相當，計19日，共支出看護費28,500元，
      應予准許，逾上揭部分應予駁回。
   4、勞動力損失部分：
      原告主張每月薪資為75,000元，預計因傷須治療半年，因
      喪失部分記憶及分析能力，以薪資半數計之，每月37,500
      元，六個月共損失 225,000元，並提出其與英格爾科技股
      份有限公司間之勞動契約為證。惟原告之訴訟代理人於98
      年5月5日言詞辯論期日當庭陳述：「原告在車禍發生當時
      沒有工作，生活都是靠殘障補助津貼及 2個妹妹的接濟，
      原告僅高中畢業，曾做過公司的採購業務，在去年因為大
      環境的關係遭裁員，... 」等語，依其所陳原告於事發當
      時，僅以殘障補助津貼及妹妹接濟維持生活，原即未因付
      出勞動力而受有任何薪資收入，且原告起訴時，自陳喪失
      部分記憶及分析能力，且原告所提證據僅93年簽立之勞動
      契約，距今已有 5年之久，又無薪資轉帳資料或其他證據
      佐證，是否足以採信，仍有疑慮，本院審酌上開說法，認
      原告訴訟代理人之陳述較為可信，因此原告並未受有勞動
      力損失，是故原告勞動力損失之請求，為無理由，應予駁
      回。
   5、精神慰撫金部分：
      按慰藉金之多寡，應斟酌雙方之身分、地位、資力與加害
      之程度及其他各種情形核定相當之數額。其金額是否相當
      ，自應依實際加害情形與被害人所受之痛苦及雙方之身分
      、地位、經濟狀況等關係決定之，有最高法院85年度臺上
      字第 460號判決可資參照。查原告原即殘障，又因被告之
      侵權行為而致受有傷害，住院13日且需聘請看護期間長達
      半個月，嗅覺功能喪失，顯見原告等所受傷害非輕，而被
      告殘障年齡已達55歲，且自50歲後即無工作，本院審酌上
      情認原告請求被告給付慰撫金36萬元，尚屬過高，應核減
      為30萬元，方屬公允。
   6、從而，原告因本件車禍所受之損失合計344,822元 (計算
      式：4,922＋11,400＋28,500＋300,000＝344,822元）。
   7、按民法第217條第1項規定，損害之發生或擴大，被害人與
      有過失者，法院得減輕賠償金額，或免除之。此項規定之
      目的在謀求加害人與被害人間之公平，倘受害人於事故之
      發生亦有過失時，由加害人負全部賠償責任，未免失諸過
      酷，是以賦與法院得不待當事人之主張，減輕其賠償金額
      或免除之職權。換言之，基於過失相抵之責任減輕或免除
      ，非僅為抗辯之一種，亦可使請求權全部或一部為之消滅
      ，故裁判上得以職權斟酌之。經查，本件車禍事故發生前
      ，原告曾與被告在海邊一同喝啤酒，被告約喝了 2瓶餘，
      而原告僅喝了約 2杯，嗣後被告騎乘機車回山上途中，遇
      到剛洗好衣服的原告，原告要求被告搭載其回家，被告雖
      曾表示其沒有另頂安全帽，且路程短，走路 5分鐘即可到
      達，但原告堅持要被告載她回家，隨即發生本件事故。足
      認原告明知被告酒後，注意力不集中，且被告亦曾拒絕原
      告之要求，但原告無視於被告酒後騎乘機車之危險性，仍
      堅決要被告搭載，本件事故發生致原告受有上開損害，原
      告亦有過失。本院審酌上開情事，認應依據原告之過失因
      素酌減被告之賠償金額 50%。基於前述，原告所請求上揭
      全部損害金額344,822元，經過失相抵，酌減被告其中50%
      之賠償，是以原告應僅能請求被告賠償172,411元（計算
      式：344,822×50%＝172,411元）。
四、綜上所述，原告本於侵權行為之法律關係請求被告賠償
    172,411元，及自起訴狀繕本送達翌日即97年9月19日起至清
    償日止，按年息5%計算之利息，為有理由，應予准許，逾此
    範圍請求，為無理由，不應准許。
五、本件因命給付之金額未逾50萬元，因此依法應職權宣告假執
    行，並依職權酌定相當之擔保金，准被告得免為假執行。原
    告敗訴部分，其假執行之聲請失所附麗，併予駁回。
六、據上論結，原告之訴為一部有理由，一部無理由，依民事訴
    訟法第79條、第389條、第392條，判決如主文。
中    華    民    國    98    年    6     月    30    日
                  民事庭法  官  王翠芬
以上正本係照原本作成。
對於本件判決如有不服，應於收受送達後20日內向本院提出上訴
書狀，敘述上訴之理由，上訴於臺灣高等法院，並按他造當事人
之人數附具繕本。
中    華    民    國    98    年    6     月    30    日
                        書記官  林建清


司法院資訊處製作；財團法人民間司法改革基金會備份。
